【裁判字號】    95,上訴,979
【裁判日期】    951031
【裁判案由】    違反毒品危害防制條例
【裁判全文】
臺灣高等法院臺南分院刑事判決         95年度上訴字第979號
上  訴  人
即  被  告  甲○○
上列上訴人因違反毒品危害防制條例案件，不服臺灣臺南地方法
院95年度訴字第946號中華民國95年7月31日第一審判決（起訴案
號：臺灣臺南地方法院檢察署95年度毒偵字第752 號、併辦案號
：95年度毒偵字第2102號），提起上訴，本院判決如下：
    主  文
原判決關於連續施用第一級毒品部分及定執行刑均撤銷。
甲○○連續施用第一級毒品，累犯，處有期徒刑壹年捌月，扣案
之注射針筒壹支沒收。
其餘上訴駁回。
前開撤銷改判部分所處有期徒刑壹年捌月，扣案之注射針筒壹支
沒收，暨上訴駁回部分所處有期徒刑陸月，應執行有期徒刑壹年
拾壹月，扣案之注射針筒壹支沒收。
    事  實
一、甲○○前於九十一年間因施用第一級毒品海洛因案件，經台
    灣台南地方法院以九十一年度毒聲字第一五六一號裁定送強
    制戒治，於九十三年五月二十一日執行完畢釋放。又於九十
    二年間因施用第一級毒品海洛因案件，經台灣台南地方法院
    以九十二年訴字第一一七六號判處有期徒刑一年確定，於九
    十四年五月二十八日假釋期滿執行完畢。詎猶不知悔改，復
    基於施用第一級毒品海洛因概括之犯意，自九十五年二月中
    旬某日起至同年六月二十九日21時48分為警採尿時起往前回
    溯26小時內之某時止，在臺南縣各地之所駛車號ＸＡ－七○
    三六號自小客車內及其住處，先後多次以將第一級毒品海洛
    因摻水置入注射針筒內注射之方式施用之。嗣為警於：(一)嗣
    於同年三月十七日十二時許，在其臺南縣玉井鄉豐里村9 鄰
    豐里93－2 號住處為警查獲，並扣得其所有之注射針筒乙支
    (二)同年六月29日21時許，在台南縣警察局玉井分局內，經其
    同意而對其採尿送驗，檢驗結果均呈現第一級毒品海洛因代
    謝物之陽性反應。
二、甲○○另於九十五年三月十六日下午六時許，在停放於玉井
    鄉之上開自小客車內，施用第二級毒品安非他命乙次。嗣於
    同年三月十七日十二時許，在其臺南縣玉井鄉豐里村9 鄰豐
    里93－2 號住處為警查獲，經其同意採尿送驗，結果呈安非
    他命類陽性反應，而查獲上情。
三、案經臺南縣警察局玉井分局報請台灣台南地方法院檢察署檢
    察官偵查起訴。
    理  由
一、被告經通知未到庭，查上揭事實，業據被告甲○○於警詢及
    原審審理中均坦承不諱，並有注射針筒乙支扣案可資佐證。
    且被告於上開時地為警查獲後採取尿液送驗結果，呈毒品嗎
    啡類及安非他命類陽性反應，亦有長榮大學確認報告二份附
    卷足憑。罪證明確，被告犯行堪以認定。其於前案強制戒治
    執行完畢釋放後，五年內再犯本施用毒品罪，應依法論處。
二、按海洛因、安非他命依毒品危害防制條例第二條第二項第一
    款、第二款規定分屬第一級、第二級毒品，被告施用之，核
    其所為，係犯同條例第十條第一項之施用第一級毒品罪、同
    條第二項之施用第二級毒品罪。按被告行為後，刑法第五十
    六條連續犯之規定，業於九十四年一月七日修正公布刪除，
    並於九十五年七月一日施行，則被告之犯行，因行為後新法
    業已刪除連續犯之規定，此刪除雖非犯罪構成要件之變更，
    但顯已影響行為人刑罰之法律效果，自屬法律有變更，依新
    法第二條第一項規定，比較適用新、舊法結果，仍應依該條
    段規定適用較有利於被告之行為時法律即舊法論以連續犯（
    最高法院９５年第８次刑事庭會議決議參照）。故其先後多
    次施用第一級毒品之犯行，均時間緊接，犯罪構成要件相同
    ，顯係基於一個概括犯意反覆為之，應依連續犯之規定論以
    一罪，並依法加重其刑。其持有海洛因、安非他命之低度行
    為，應為其高度之施用行為所吸收，不另論罪。又被告曾於
    九十二年間因施用第一級毒品海洛因案件，經台灣台南地方
    法院以九十二年訴字第一一七六號判處有期徒刑一年確定，
    於九十四年五月二十八日縮刑期滿執行完畢，有台灣高等法
    院被告全國前案紀錄表一紙附卷可按，茲於五年以內再故意
    犯本件有期徒刑以上之罪，不論依修正前之刑法第四十七條
    ，或修正後之刑法第四十七條第一項之規定，均構成累犯，
    修正後規定對被告而言並無較為有利之情形，應修正後刑法
    第二條一項前段規定，逕依修正前之刑法第四十七條規定，
    論以累犯，並依法遞加重其刑。其所犯上述二罪，犯意各別
    ，罪質互異，應予分論併罰。又修正前刑法第五十一條規定
    ：「數罪併罰，分別宣告其罪之刑，依左列各款定其應執行
    者：」其中第五款規定：「宣告多數有期徒刑者，於各刑中
    之最長期以上，各刑合併之刑期以下，定其刑期。但不得逾
    二十年。」修正後刑法第五十一條第五款規定：「宣告多數
    有期徒刑者，於各刑中之最長期以上，各刑合併之刑期以下
    ，定其刑期。但不得逾三十年」比較結果，修正後刑法並非
    較有利於行為人，依刑法第二條第一項前段之規定，仍應依
    修正前刑法，定其應執行之刑（最高法院９５年第８次刑事
    庭會議決議參照）。綜合比較結果，本件應適用修正前之刑
    法相關規定，基於從刑隨同主刑適用同一準據法之原則，關
    於沒收之規定，仍應適用修正前刑法第三十八條，併案部分
    雖未據公訴人起訴，惟與已起訴部分有連續犯裁判上一罪關
    係，本院自得併予審理，合先說明之。
三、原審予以論罪科刑，固非無見，惟查：連續施用第一級毒品
    部分，原審未及審酌併案部分（95年3月17日後至95年6月29
    日止），被告上訴意旨，指摘原判決不當，雖無理由，惟原
    判決既有可議，應由本院將原判決此部分及定執行刑撤銷改
    判，爰審酌被告前已有施用毒品等前科多次，有上開紀錄表
    乙紙附卷足憑，素行非佳，竟仍不知悔改，復犯本施用第一
    級毒品罪，殘害自己之身心健康，影響其家庭之正常生活，
    並極易因吸毒而誘致犯他罪，危害他人法益及社會秩序，惟
    施用期間非長等一切情狀，量處如主文第一項所示之刑，並
    就上訴駁回部分定應執行刑。扣案之注射針筒乙支，為被告
    所有供施用海洛因所用之物，業據其供明在卷，應依法宣告
    沒收。
四、原審因予適用毒品危害防制條例第十條第二項，刑法第十一
    條前段、第二條第一項前段、修正前第四十七條，並審酌被
    告施用毒品等前科多次，復犯本施用第二級毒品罪，殘害自
    己之身心健康，並極易因吸毒而誘致犯他罪，有危害他人法
    益及社會秩序之虞等情狀，量處有期徒刑六月，本院核其認
    事用法俱無不合，量刑亦稱妥適，被告上訴意旨，主張此部
    分不應構成累犯，惟被告前曾犯罪，經判處有期徒刑執行完
    畢，再犯本件，不問前案罪名如何，再犯罪均成立累犯，上
    訴為無理由，應予駁回。
五、至95年度毒偵字第2138號併案部分，其意旨以：甲○○基於
    施用第一級毒品海洛因犯意，於民國（下同）95年7 月22日
    17時30分為警採尿時起往前回溯26小時內之某時，在其前開
    住處車號ＸＡ─7306號車內，以將海洛因摻水注射之方式施
    用海洛因等語。95年度毒偵字第2250號併案部分，其意旨以
    ：甲○○於95年7 月16日17時許，施用海洛因等情，因犯罪
    時在刑法修正後，連續犯規定已刪除，與本件無裁判上一罪
    關係，公訴人移送併辦，尚有未洽，應退回公訴人，另為處
    理，併此明。
六、被告經合法傳喚，無正當理由不到庭，不待其陳述逕行判決
    。
據上論結，應依刑事訴訟法第368條、第369條第一項前段、第
364 條、第371條、第299條第一項前段、毒品危害防制條例第10
條第1項、第2項、刑法第11條前段、第2條第1項前段、修正前第
56條、第47條、第51條第5款、第38條第1項第2款，判決如主文
。
本案經檢察官趙中岳到庭執行職務。
中    華    民    國    95    年    10    月    31    日
                  刑事第五庭    審判長法  官  楊明章
                                      法  官  顏基典
                                      法  官  楊子莊
以上正本證明與原本無異。
施用第一級毒品部分如不服本判決，應於收受本判決後十日內向
本院提出上訴書狀。其未敘述上訴理由者並得於提起上訴後十日
內向本院補提理由書狀（均須按他造當事人之人數附繕本）「切
勿逕送上級法院」。
施用第二級毒品部分不得上訴。
                                      書記官  王全龍
中    華    民    國    95    年    11    月    1     日
附錄所犯法條：
毒品危害防制條例第10條：
施用第1級毒品者，處6月以上5年以下有期徒刑。
施用第2級毒品者，處3年以下有期徒刑。


司法院資訊處製作；財團法人民間司法改革基金會備份。
